臺灣彰化地方法院刑事判決　　　　九十六年度易字第七六四號
公　訴　人　臺灣彰化地方法院檢察署檢察官
被　　　告　甲○○
　　　　　　　　　　樓之1
上列被告因違反毒品危害防制條例案件，經檢察官提起公訴（九
十六年度毒偵字第二二三三號），本院判決如下：
    主  文
甲○○施用第二級毒品，累犯，處有期徒刑肆月，如易科罰金，
以新臺幣壹仟元折算壹日。
    事  實
一、甲○○前曾於民國九十五年二月八日，因施用第二級毒品案
    件，經本院以九十四年度易字第一０九八號判處有期徒刑三
    月，得易科罰金在案，並於同年三月十三日確定，入監後已
    於九十五年九月九日縮刑期滿執行完畢。其復曾因施用毒品
    案件，經送執行觀察、勒戒後，因認無繼續施用毒品之傾向
    ，於九十四年九月十二日執行完畢釋放，並由臺灣彰化地方
    法院檢察署檢察官以九十四年度毒偵字第四０二三號案件為
    不起訴之處分確定。詎仍不知警惕，於上開觀察、勒戒執行
    完畢釋放後五年內之本院九十四年度易字第一０九八號一案
    於九十五年二月八日宣判後，又另行基於施用第二級毒品甲
    基安非他命之犯意，於九十六年三月八日上午十一時三十分
    許，在彰化縣大村鄉○○○○路名旁之田埂，以將少許甲基
    安非他命放入玻璃球吸食器內，以火燒烤再吸其煙霧之方式
    ，施用第二級毒品甲基安非他命一次。嗣於九十六年三月九
    日為警採尿送驗而查獲。
二、案經彰化縣警察局員林分局報請臺灣彰化地方法院檢察署檢
    察官偵查起訴。
    理  由
一、本案被告甲○○所犯係屬刑事訴訟法第三百七十六條第一款
    所定之罪，本院爰依同法第二百八十四條之一之規定行獨任
    審判。又本件有關以下所引用被告以外之人於審判外之言詞
    或書面陳述，而不符合刑事訴訟法第一百五十九條之一至第
    一百五十九條之四之規定者，業經公訴人及被告於本院審理
    時明示同意作為證據，且均經本院於審理時當庭直接提示而
    為合法之調查，公訴人及被告均未於言詞辯論終結前聲明異
    議，本院審酌前開證據作成或取得之狀況，並無非法或不當
    取證之情事，且亦無顯不可信之情況，故認為適當而均得以
    作為證據，是前開證據依刑事訴訟法第一百五十九條之五之
    規定，均具有證據能力，先予敘明。
二、訊據被告甲○○對於上揭事實坦承不諱，且有彰化縣警察局
    員林分局委託檢驗尿液代號與真實姓名對照認證單、詮昕科
    技股份有限公司濫用藥物尿液檢驗報告各一份在卷可稽，被
    告就其有施用施用第二級毒品甲基安非他命一次之自白與事
    實相符。此外，復有臺灣彰化地方法院檢察署刑案資料查註
    紀錄表、臺灣高等法院被告前案紀錄表、臺灣高等法院在監
    在押全國紀錄表各一份在卷可考，本件事證明確，被告犯行
    洵堪認定。
三、按甲基安非他命係毒品危害防制條例所定之第二級毒品，不
    得非法施用。核被告所為，係犯毒品危害防制條例第十條第
    第二項之施用第二級毒品罪。其為供施用第二級毒品而持有
    該級毒品之低度行為，應為施用之高度行為所吸收，不另論
    罪。又被告前曾於九十五年二月八日，因施用第二級毒品案
    件，經本院以九十四年度易字第一０九八號判處有期徒刑三
    月，得易科罰金在案，並於同年三月十三日確定，入監後已
    於九十五年九月九日縮刑期滿執行完畢，有臺灣彰化地方法
    院檢察署刑案資料查註紀錄表、臺灣高等法院被告前案紀錄
    表各一份在卷可考，其於五年以內故意再犯本件有期徒刑以
    上之罪，為累犯，應依刑法第四十七條第一項之規定，加重
    其刑。爰審酌被告之素行、犯罪之動機、目的、施用毒品係
    戕害自身健康、施用毒品甲基安非他命之次數為一次、所生
    危害及犯罪後之態度等一切情狀，量處如主文所示之刑，並
    諭知易科罰金之折算標準，以示懲儆。
四、至臺灣彰化地方法院檢察署九十六年度毒偵字第二五九四號
    移送併案意旨略以：被告基於施用第二級毒品甲基安非他命
    之犯意，於九十六年二月六日或其前四日內某時，在不詳處
    所，施用第二級毒品甲基安非他命一次，嗣於九十六年二月
    六日中午十二時三十分許為警採尿送驗查獲，因認被告此部
    分另涉有毒品危害防制條例第十條第二項之施用第二級毒品
    罪嫌，且與前開經本院判決有罪之被告於九十六年三月八日
    上午十一時三十分許施用甲基安非他命一次之犯行間，具有
    集合犯之一罪關係。訊據被告固坦認伊有於九十六年二月六
    日為警採尿前四日內之同年月五日上午某時，施用甲基安非
    他命一次，惟按修正前刑法第五十六條之連續犯規定，業於
    九十四年二月二日修正公布刪除，並自九十五年七月一日起
    生效施行，而依新法即現行刑法對於上開反覆實施犯罪模式
    之對應處置，除合於「接續犯」或「包括一罪」之情形外，
    則僅能依數罪併罰之規定個別處斷。又依最高法院八十六年
    臺上字第三二九五號判例意旨，數行為於同時同地或密切接
    近之時地實施，侵害同一之法益，各行為之獨立性極為薄弱
    ，依一般社會健全觀念，在時間差距上，難以強行分開，在
    刑法評價上，以視為數個舉動之接續施行，合為包括之一行
    為予以評價，較為合理，方屬接續犯之範疇，足見「接續犯
    」之成立，係以時、空密接性為前提要件，即透過對於同一
    法益之同種類侵害行為繼續不間斷之實行，業已稀釋個別行
    為之獨立性，致使刑法評價時將之視為單一、整體之犯罪行
    為，以符合社會一般人對於行為概念之認知，並與行為人之
    犯罪目的相互結合始足當之；再有關學理上「包括一罪」概
    念中，與施用毒品之犯罪型態較有關聯者，應屬「集合犯」
    之態樣，此即依一般社會通念，特定犯罪行為具有反覆實施
    之特性，立法者於制定刑罰法律之初，亦已認知該種行為類
    型之反覆性，而有意藉由法條中客觀構成要件之行為要素，
    涵括上開具有反覆實施特性之數個犯罪行為，仍僅接受一次
    刑法之評價為已足。惟施用毒品之犯罪，或為零星偶一之施
    用，或長期不間斷的反覆施用，均有其可能性，是自難認立
    法者於制定刑罰法律之初，已認知施用毒品行為必屬具反覆
    性之犯罪，且有意藉由法條中客觀構成要件之行為要素，涵
    括上開具有反覆實施特性之數個犯罪行為。況實務上最高法
    院歷來僅將專以觸犯該等法條之罪，為其日常生活之職業者
    之常業犯，認為其性質上屬多數行為之集合犯，在法律上將
    之擬制為一罪（即學理上稱之實質上一罪，最高法院九十二
    年臺上字五一一五號判決、九十二年臺上字第四九五九號判
    決、九十三年臺上字第三六０九號判決、九十四年臺上字第
    四五六七號判決意旨參照）。而於九十四年二月二日修正公
    布、自九十五年七月一日起生效施行之刑法，既依據「刑罰
    公平原則」之考量，刪除有關連續犯之規定，並將含有連續
    犯性質之常業犯一併全數刪除（參見刑法修正草案總說明）
    ，因此，多次施用毒品犯罪之行為，則應回歸一般刑法上行
    為單、複數之認定，而予論罪科刑，較稱妥適。而被告於本
    院審理時固坦認伊先、後於九十六年二月五日上午某時及同
    年三月八日上午十一時三十分許，各施用甲基安非他命一次
    等情，然被告於本院審理時復稱：其於上開二次施用甲基安
    非他命各一次之相隔期間內，並未有其他施用甲基安非他命
    之行為，伊施用甲基安非他命並未上癮，九十六年二月五日
    上午及同年三月八日上午十一時三十分許是因好奇才施用，
    是偶爾才施用這兩次而已等語。是公訴人前開移送併辦之被
    告於九十六年二月五日上午某時施用甲基安非他命一次之犯
    行，與上開經本院判決有罪之被告於九十六年三月八日上午
    十一時三十分許施用甲基安非他命一次之犯行，已相距逾一
    個月而有相當之間隔，堪認係偶然為之，二者間尚不具有屬
    接續犯或集合犯之一罪關係（臺灣高等法院臺中分院九十五
    年度上訴字第二三六六號刑事判決意旨參照）。從而，本院
    無從就上開移送併辦部分併為審理，應退回由檢察官另為適
    法之處理，附此敘明。
據上論斷，應依刑事訴訟法第二百八十四條之一、第二百九十九
條第一項前段，毒品危害防制條例第十條第二項、第二十三條第
二項，刑法第十一條前段、第四十七條第一項、第四十一條第一
項前段，判決如主文。
本案經檢察官吳芙如到庭執行職務
中　　華　　民　　國　九十六　年　　七 　　月　　六 　日
                  刑事第八庭    法  官  李雅俐
以上正本證明與原本無異。
如不服本判決，應於判決送達後十日內，向本院提出上訴狀（須
附繕本）。
中　　華　　民　　國　九十六　年　　七　　 月　　六　 日
                                書記官  陳秀娟
附錄論罪科刑法條：
毒品危害防制條例第十條第二項：
施用第二級毒品者，處三年以下有期徒刑。
